【裁判字號】    90,交易,42
【裁判日期】    900328
【裁判案由】    過失致死
【裁判全文】
臺灣雲林地方法院刑事判決                            九十年度交易字第四二號
    公  訴  人  臺灣雲林地方法院檢察署檢察官
    被      告  丙○○
右列被告因過失致死案件，經檢察官提起公訴（九十年度偵字第六三三號），本院判
決如左：
    主  文
丙○○從事業務之人，因業務上之過失致人於死，處有期徒刑肆月，如易科罰金，以
參佰元折算壹日。緩刑年。
    事  實
一、丙○○無前科紀錄，平日以務農及駕駛拼裝車運送五金、鐵板等物品為業，為從
    事駕駛業務之人。其於民國八十九年十月七日下午一時五十五分許，駕駛未之拼
    裝車，由雲林縣土庫鎮後埔里由芳草里方向行駛，行經雲林縣土庫鎮後埔里十二
    號前時，駕駛人原應注意貨車之裝載，裝載貨物必需在底板分配平均，不得前伸
    超過車頭以外，體積或長度非框式車廂所能容納者，伸後長度不得超過車輛全長
    百分之三十，並應於後端懸掛危險標誌，日間用三角紅旗；且運送上開超過法定
    長度之貨物行駛時，倘欲改變行車方向（如變換車道或轉彎）者，亦應採取確實
    觀察前後左右有無障礙或車輛通行，並禮讓行進中之車輛優先通行等安全措施，
    以避免因貨物過長而妨礙車輛通行之安全，且依當時晴天、日間有自然光線、路
    面乾燥、無缺陷、無障礙物、及視距良好等客觀環境判斷，亦無不能注意之情事
    。詎丙○○駕車竟疏未注意上揭規定，在於長約五點四六公尺之拼裝車上（車斗
    長三點五公尺）裝載長度約十二點六公尺（公訴人誤載為十四點六公尺）之Ｈ型
    鋼材三根，致上開鋼材逾車輛全長約六點二公尺而駕駛之，行至上開路段時，因
    欲進入道路對面之「連興五金加工廠」內卸貨，竟未注意觀察後方有無來車以避
    免其裝載之貨物妨礙後方車輛通行之安全，而貿然左轉，適陳坤毅無照騎乘車號
    ＬＢＱ－四五六號重型機車同向自後方行駛而來，亦未注意車前狀況，並採取減
    速之安全措施，為閃避突然因拼裝車左轉而佔據路面之Ｈ型鋼材，致人車失衡滑
    倒在地，使陳坤毅受有頭部外傷、腦挫傷、左側頭部開放凹陷骨折併腦實質溢出
    、腦內出血等傷害，經送醫後於翌日不治死亡。嗣丙○○於肇事後向接獲報案前
    來現場處理之雲林縣警察局虎尾分局馬光派出所警員甲○○自首並接受裁判。
二、案經丙○○自首暨被害人之父乙○○訴由雲林縣警察局虎尾分局報請臺灣雲林地
    方法院檢察署檢察官相驗後偵查起訴。
    理  由
一、訊據被告丙○○固對其裝載逾法定長度之貨車行駛，並於右揭時、地駕車肇事之
    事實坦承不諱，然矢口否認有何過失，辯稱：我載貨超過車尾，僅是違反行政規
    定，並無過失，且我轉入前有注意道路雙向有無來車，我車頭已進入鐵工廠後，
    被害人陳坤毅之機車始因車速太快而未注意車前狀況致發生本件車禍，我並非倒
    車，並無注意後方之義務，又被告之貨車及貨物均無碰撞之痕跡，是被害人機車
    並未碰撞被告車輛，又無證據證明被害人是因閃避被告拼裝車而摔倒，則被害人
    之死亡應與被告裝載過長貨物之間無因果關係云云。然查：右揭犯罪事實，業據
    被告於偵查中坦承不諱，且被害人機車之刮地痕起點與被告欲左轉進入之「連興
    五金加工廠」之地點平行，而現場又無其他路面之坑洞或有形物體需使被害人閃
    避以致妨礙被害人行車安全，又Ｈ型鋼材逾拼裝車約六點二公尺，大約與被告遵
    行車道之路寬相同等情，有道路交通事故調查報告表、現場及車損照片二十八幀
    在卷可稽，再參以被告警訊時供稱：「當我所駕駛的拼裝車過一半時，即發現有
    一部重型機車摔倒滑行，隨即發現該駕駛受傷倒地、頭部流血」、「我轉彎時未
    發現有車輛」等語在卷，縱被害人車速再快，依被告轉彎及被害人倒地之時點，
    倘被告確曾注意車後方之車行狀況，應得察見被告自後駛來一事，綜上各節，足
    認被告在轉彎時未注意上開路段之雙向道路有無來車，逕行向左斜行至中心線（
    在考量鋼材與路面同寬之前提下），Ｈ型鋼材則呈斜線隨著車頭角度而逐漸佔據
    道路時，行駛在後之被害人因無法預知Ｈ型鋼材佔據道路之程度致見鋼材已長至
    路邊時始煞車不及，而先向右側閃避，再急轉回左側時始失衡跌倒在地，應堪認
    定，是被害人確因為閃避被告所載運之過長鋼材而跌倒在地甚明。是被告於本院
    辯稱其車頭已進入鐵工廠後，被害人始倒地云云，應與事實有違。公訴人雖認被
    害人與被告二車發生碰撞，以致被害人人車倒地等情，然被害人之機車及被告之
    拼裝車均無碰撞之痕跡，被告所載運之鋼材亦無血跡或擦拭過之痕跡留存等情，
    有偵查勘驗筆錄附卷可參，而被害人之傷勢均為倒地之挫傷，另頭部之開放性骨
    折係在左側，核與其急轉回左側而失衡倒地之方向相同，是被害人頭部之開放性
    骨折應係與地面撞擊而造成，是無證據證明被告之拼裝車曾與被害人之機車相碰
    撞之事實，此部分公訴意旨尚有未洽，應予更正。而被害人林坤毅確因本件車禍
    受有頭部外傷、腦挫傷、左側頭部開放凹陷骨折併腦實質溢出、腦內出血等傷害
    ，引起休克而不治死亡，亦經檢察官督同檢驗員相驗屬實，製有驗斷書、相驗屍
    體證明書、勘驗筆錄附相驗卷足憑。
二、按駕駛人原應注意貨車之裝載，裝載貨物必需在底板分配平均，不得前伸超過車
    頭以外，體積或長度非框式車廂所能容納者，伸後長度不得超過車輛全長百分之
    三十，並應於後端懸掛危險標誌，日間用三角紅旗；又汽車行駛時，應採取必要
    之安全措施，道路交通安全規則第七十九條第一項第二款、第九十四條第三項定
    有明文。被告原應恪遵前開規定，而依卷附之道路交通事故調查報告表所載當時
    當時晴天、日間有自然光線、路面乾燥、無缺陷、無障礙物、及視距良好等客觀
    情形，又無不能注意之情事，被告竟駕駛裝載伸後長度超過車長約一倍以上之鋼
    材之拼裝車，而且駕駛該車轉彎時，亦未確實觀察前後左右有無障礙或車輛通行
    ，並禮讓行進中之車輛優先通行等安全措施，以避免因貨物過長而妨礙車輛通行
    之安全，因而肇致本件事故，顯然違反前揭道路交通安全規則所負之注意義務甚
    明，被告對本件事故自應負過失之責任。且被告之過失行為與被害人之死亡間，
    顯有相當因果關係。另本件送台灣省嘉雲區車輛行車事故鑑定委員會鑑定及台灣
    省車輛行車事故覆議鑑定委員會結果，亦同此認定，有台灣省嘉雲區車輛行車事
    故鑑定委員會八十九年十一月二十九日嘉鑑字八九○九九六號鑑定意見書、台灣
    省車輛行車事故覆議鑑定委員會九十年一月八日府覆議字第八九二二九三號鑑定
    意見書在卷可參。被害人雖無照駕駛，又未注意車前狀況，對本件事故之發生亦
    有過失，然亦不影響被告過失責任之成立，併此敘明。綜上所述，被告所辯，顯
    屬卸責之詞，不足採信，本件事證明確，被告之過失致死犯行，洵堪認定。
三、按被告丙○○，平日以務農及駕駛拼裝車運送五金、鐵板等物品為業，業據其於
    警訊時供承在卷，為從事駕駛業務之人，核其所為，係犯刑法第二百七十六條第
    二項之業務過失致死罪行。公訴人認被告前開所為，係犯刑法第二百七十六條第
    一項之普通過失致死罪嫌，容有未洽，惟公訴人起訴之犯罪事實，與本院認定之
    事實，其基本事實相同，爰依法變更起訴法條。被告於肇事後未被發覺前，即向
    警方自首接受偵訊，並坦承肇事，業經證人即承辦警員甲○○結證在卷，被告對
    於未經發覺之犯罪自首而接受裁判，應依刑法第六十二條前段之規定，減輕其刑
    。爰審酌被告過失程度非鉅，且肇事後即與被害人之家屬達成民事賠償，賠償新
    台幣二百八十萬元，有調解書影本可按，參酌被告無前科紀錄，有台灣高等法院
    被告全國前案紀錄表可按，其犯後態度尚佳等一切情狀，量處如主文所示之刑。
    。又按刑法第四十一條：「犯最重本刑為三年以下有期徒刑以下之刑之罪，而受
    六月以下有期徒刑或拘役之宣告，因身體、教育、職業或家庭之關係，執行顯有
    困難者，得以一元以上三元以下折算一日，易科罰金」，已於九十年一月十日經
    總統公布修正為第四十一條第一項：「犯最重本刑為五年以下有期徒刑以下之刑
    之罪，而受六個月以下有期徒刑或拘役之宣告，因身體、教育、職業、家庭之關
    係或其他正當事由，執行顯有困難者，得以一元以上三元以下折算一日，易科罰
    金」，同年月十二日生效。本件被告犯罪日期在前述法律修正前，犯罪後法律變
    更，比較新舊法，以新法對被告有利，自應併適用新法即修正後之刑法第四十一
    條第一項前段規定，諭知易科罰金之折算標準，以資懲儆，併此敘明。末查，被
    告未曾受有期徒刑以上刑之宣告，已如上述，其因一時疏失，致被害人死亡，已
    知所悔悟，經此罪刑之宣告後，當知所惕勵而無再犯之虞，本院認前開對其所宣
    告之刑，宜以暫不執行為當，爰併予宣告緩刑三年，以勵自新。
據上論斷，應依刑事訴訟法第二百九十九條第一項前段、第三百條，刑法第二條第一
項前段、第二百七十六條第二項、第六十二條前段、第四十一條第一項前段、第七十
四條第一款，罰金罰鍰提高標準條例第一條前段、第二段，判決如主文。
本案經檢察官劉仁慈到庭執行職務。
中      華      民      國      九十      年      三    月    二十八    日
                                        臺灣雲林地方法院刑事第二庭
                                            法  官
右正本證明與原本無異。
如不服本判決，應於判決送達後十日內，向本院提出上訴狀。（須附繕本）


司法院資訊處製作；財團法人民間司法改革基金會備份。
